【裁判字號】    89,易,244
【裁判日期】    890929
【裁判案由】    詐欺
【裁判全文】
臺灣宜蘭地方法院刑事判決                          八十九年度易字第二四四號
    公  訴  人  臺灣宜蘭地方法院檢察署檢察官
    被      告  乙○○
右列被告因詐欺案件，經檢察官提起公訴（八十九年度偵字第七二八號），本院判決
如左：
    主  文
乙○○意圖為自己不法之所有，以詐術使人將本人之物交付，累犯，處有期徒刑拾月
。
    事  實
一、乙○○前於民國八十五年間，因過失致死案件，經本院判處有期徒刑五月確定，
    於八十六年三月十四日易科罰金執行完畢，詎猶不知悔改，於八十八年九月間，
    得知丙○○○欲向銀行貸款，惟因智識不高且無經驗，不諳銀行作業流程而不知
    如何處理之際，明知向銀行貸款僅須備齊不動產證件，委託代書辦理即可順利貸
    得款項，竟萌為自己不法所有之意圖，而向丙○○○訛稱其與臺灣土地銀行羅東
    分行蘇澳辦事處（下稱蘇澳辦事處）人員熟識，可藉其人脈關係貸得較高金額達
    新臺幣（下同）一百六十萬元，惟應支付按每十萬元收取三萬元計算之交際活動
    費，致丙○○○陷於錯誤，信其為真，而依其要求簽立同意書。實則乙○○並未
    與蘇澳辦事處人員洽辦貸款事宜，亦未支付任何應酬費用，僅將丙○○○所交付
    之土地所有權狀及印鑑，交予代書甲○○全權處理，對丙○○○之貸款事宜，全
    然無所著力。迨乙○○於同年十月二十六日獲知代書甲○○業已將丙○○○之貸
    款辦妥，且蘇澳辦事處僅核予貸款一百三十萬元後，再度向丙○○○佯稱因已支
    付活動費，故仍須以原先約定之一百六十萬元為基準計算活動費及酬金，始能領
    得貸款，丙○○○因前已受騙簽立同意書，不知有詐，而再行簽訂願支付乙○○
    四十五萬元活動費之同意書。丙○○○於同年月二十七日至蘇澳分行對保完成貸
    款後，即於同年月三十日交付乙○○四十五萬元活動費，並自行負擔代書費用五
    萬餘元。事後丙○○○求教代書甲○○，何以支付高額活動費時，始知受騙。
二、案經丙○○○訴由臺灣宜蘭地方法院檢察署檢察官偵查起訴。
    理  由
一、右揭事實，業據被告乙○○到庭坦承不諱，核與告訴人丙○○○指訴情節相符，
    復經證人即承辦貸款之代書甲○○於偵審中結證稱：本件貸款全係由其依法定程
    序辦理，乙○○並無從旁協調，亦無任何蘇澳辦事處人員出面關注（見偵卷第三
    十五頁、本院八十九年六月二十二日訊問筆錄）等語綦詳，並有雙方簽立之同意
    書一紙、蘇澳辦事處八十九年三月二十三日羅蘇放字第八九０００六一號函及所
    檢附丙○○○申辦貸款之相關文件一份在卷可佐，被告雖矢口否認有何詐欺犯行
    ，迭以：並無詐騙告訴人之意，佣金本即有行無市，告訴人既願簽訂同意書約明
    佣金計算方式及價格，其僅係依約請求等語置辯。惟查：
  (一)按一般申辦貸款案件，除規費外，最高係以所貸得數額百分之三計算費用，又金
    融機關貸放金錢時，除規費外，毋需支付任何活動費，業據代書甲○○到庭陳明
    在卷（見本院八十九年六月二十二日訊問筆錄），然被告除係以告訴人所欲貸得
    之金額予以計算佣金外，更藉必需支付銀行承辦人員交際費為由，索取高達貸款
    數額十分之三之活動費用，嚴重悖離常理，要係被告施行詐術之手段，苟非告訴
    人毫無一般貸款經驗與智識，不致簽訂高額酬金同意書之理，是被告所據以卸責
    之同意書，益證告訴人確係不諳世故，純循被告鼓騙之詐術，始致陷於錯誤，自
    不得執為被告以契約自由原則為辭而為有利之認定。
  (二)倘被告確有受託為告訴人辦理貸款事務之意欲，即應自行吸收委託代書代為申辦
    貸款之費用，而非由告訴人支付之理。本件被告將申辦貸款所需之文件、資料交
    予代書，由代書全權負責申請後，嗣至貸款核發時，即可依約向告訴人索取超額
    佣金之過程觀之，無非係被告所受託處理事務之範圍，僅限於單純為告訴人找尋
    代書而已，且此等簡易事務之處理，所費竟高達四十五萬元，顯與向告訴人因誤
    以必需支付活動費之允諾條件不符，亦與告訴人認知範圍及經驗法則大相逕庭，
    如非被告以應支付高額交際活動費為由之詐騙手段，告訴人當不致陷於錯誤而為
    給付，故被告所辯毫無欺罔告訴人之意等語，實難採信。
  (三)被告到庭自承，告誡告訴人於受託申辦貸款期間，告訴人若有任何疑問均應向被
    告查詢，不得自行詢問代書，更不得將委託被告申請貸款之事，告知家人（見本
    院八十九年七月四日訊問筆錄）等語，衡以社會客觀觀念及論理法則，要可推知
    被告有意矇騙告訴人，刻意攔阻外界可得而知之訊息，而將告訴人限於完全信賴
    被告之地位，以保其所施詐術不致遭人識破，並遂其據以得財之目的。其要求告
    訴人支付高額之活動費之始，即有為自己不法所有之意圖，彰彰明甚。
  (四)綜上各情，被告向告訴人所述以活動費疏通銀行人員，始能貸得高額借款各語，
    均為其所虛構，其既無與蘇澳辦事處人員有何交情，亦無從旁協調、幫助告訴人
    辦理貸款事宜，更未進行所指支付交際活動費之情事，從而，被告於向告訴人包
    攬貸款工作及索求高額佣金之初，即係基於不法所有之意圖，以遂其匡騙告訴人
    金錢之目的甚明，事證至臻明確，被告犯行洵堪認定。
二、核被告意圖為自己不法之所有，以詐術欺罔告訴人，致其陷於錯誤而交付四十五
    萬元，所為係犯刑法第三百三十九條第一項之詐欺取財罪。查被告前於八十五年
    間，因過失致死案件，經本院判處有期徒刑五月確定，於八十六年三月十四日易
    科罰金執行完畢之事實，有臺灣高等法院檢察署刑案紀錄簡覆表一份在卷足按，
    茲其於受有期徒刑執行完畢後，五年內再犯有期徒刑以上之本罪，為累犯，應依
    刑法第四十七條之規定加重其刑。審酌被告利用告訴人不諳世事及對其之信任，
    匡騙告訴人鉅額財產，嚴重損及告訴人財產法益及日後精神上對人之信賴感，且
    犯後一再狡詞飾卸，迭持告訴人書立之同意書推諉責任，毫無悔意，且猶不思如
    何清償告訴人其所詐得之金錢，屢屢藉詞拖延，陷告訴人於經濟上極端之困境，
    惡性匪淺等一切情狀，從重量處如主文所示之刑，以示懲儆。
據上論斷，應依刑事訴訟法第二百九十九條第一項前段，刑法第三百三十九條第一項
、第四十七條，罰金罰鍰提高標準條例第一條前段，判決如主文。
本案經檢察官林吉泉到庭執行職務
中    華    民    國      八十九      年      九      月      二十九    日
                                  臺灣宜蘭地方法院刑事第一庭
                                          審判長法  官  林  明  山
                                                法  官  李  毓  華
                                                法  官  陳  嘉  年
右正本證明與原本無異。
如不服本判決，應於判決送達後十日內，向本院提出上訴狀。（應附繕本）
                                                書記官  莊  錫  聰
中    華    民    國      八十九      年      十      月        二      日
附錄本案論罪科刑法條全文
刑法第三百三十九條第一項
意圖為自己或第三人不法之所有，以詐術使人將本人或第三人之物交付者，處五年以
下有期徒刑、拘役或科或併科一千元以下罰金。


司法院資訊處製作；財團法人民間司法改革基金會備份。
